臺灣新竹地方法院民事簡易判決
110年度竹北簡字第345號
原      告  曾婉怡  
被      告  張萬建  

上列當事人間債務人異議之訴事件，本院於民國110年10月5日辯
論終結，判決如下：
   主      文
本院一一○年度司執字第一四○七六號給付扶養費強制執行事件之
強制執行程序，應予撤銷。
被告不得執臺灣桃園地方法院一○七年度家親聲字第二一七號民
事裁定暨確定證明書對原告為強制執行。
訴訟費用由被告負擔。
   事實及理由
一、原告主張：兩造間給付扶養費事件前經臺灣桃園地方法院作
    成107年度家親聲字第217號民事裁定，並於民國107年7月9
    日確定（下稱系爭執行名義），嗣兩造就前揭給付扶養費事
    件另於108年4月7日協議簽訂扶養費協議書（下稱系爭協議
    書）。系爭協議書第二條約款：甲方（即原告，下同）應於
    雙方重新協議翌月起至雙方所生之子女成年之日止，按月於
    每月15日前給付子女生活扶養費新臺幣（下同）5,000元，
    將此款項匯入指定之帳號；復於第四條約定：乙方（即被告
    ，下同）放棄臺灣桃園地方法院107年度家親聲字第217號裁
    定就張○凱之（真實姓名詳卷）有關扶養費之權利，如有任
    一方違約，此協議書隨即失效，乙方亦不得請求依前開裁定
    向甲方請求任何權利。原告自簽訂系爭協議書以來均按時給
    付扶養費，並無違約之事實，系爭協議書仍屬有效，且依系
    爭協議書第四條前段約款文義，被告於簽署系爭協議書時，
    即放棄系爭執行名義就兩造所生未成年子女張○凱之有關扶
    養費之權利，現被告仍持系爭執行名義向本院聲請強制執行
    ，業經本院以110年度司執字第14076號受理在案，然原告認
    被告所持之系爭執行名義有消滅債權人請求之事由發生，爰
    依強制執行法第14條第1項規定提起本件債務人異議之訴，
    並聲明：如主文所示。
二、被告則以：原告至少3次未依系爭協議書約定按時給付扶養
    費，而有違約之情形，依約系爭協議書已失效而回歸適用系
    爭執行名義，被告得持系爭執行名義聲請強制執行等語。
三、本院之判斷：
（一）按執行名義成立後，如有消滅或妨礙債權人請求之事由發
      生，債務人得於強制執行程序終結前，向執行法院對債權
      人提起異議之訴。如以裁判為執行名義時，其為異議原因
      之事實發生在前訴訟言詞辯論終結後者，亦得主張之，強
      制執行法第14條第1項定有明文。所謂消滅債權人請求之
      事由，例如清償、提存、抵銷、免除、混同、債權讓與、
      債務承擔、更改、消滅時效完成、解除條件成就、契約解
      除或撤銷、另訂和解契約，或其他類此之情形。所謂妨礙
      債權人請求之事由，例如債權人同意延期清償、債務人行
      使同時履行抗辯權等（最高法院98年台上字第1899號判決
      參照）。
（二）被告以原告未給付扶養費為由，而持系爭執行名義向本院
      聲請強制執行，請求原告應給付被告共377,000元，經本
      院民事執行處以110年度司執字第14076號給付扶養費執行
      事件受理等情，業經本院依職權調取執行卷宗核閱無誤，
      自堪信屬實。
（三）原告主張兩造於系爭執行名義成立後，另訂系爭協議書，
      被告已同意放棄系爭執行名義就兩造所生未成年子女張○
      凱之扶養費之權利等語，則為被告所否認，並以原告違反
      系爭協議書約定為由，抗辯系爭協議書已失效而應回歸適
      用系爭執行名義。經查，兩造於系爭執行名義成立後之10
      8年4月7日另訂系爭協議書，約定內容如下：「一、甲、
      乙雙方離婚後，雙方所生子女張○凱由乙方單獨監護…二、
      甲方應於雙方重新協議翌月起至雙方所生之子女成年之日
      止，按月於每月15日前給付子女生活扶養費5,000元，將
      此款項匯入甲方指定之帳戶，如甲方遲誤一期履行者，其
      後之期間視為已到期，乙方為此而提起訴訟時，甲方願放
      棄抗辯。三、甲方得以下列方式行使對丙方之探視權…四
      、雙方願遵守本協議書之條款，乙方則放棄桃園地方法院
      107年度家親聲字第217號裁定就張○凱之有關親權、扶養
      費及探視方法之權利，如有任一方違約，此協議書隨即失
      效，乙方『亦不得』請求依前開裁定向甲方請求任何權利」
      等情，足認兩造就未成年子女張○凱之監護權、扶養費之
      給付金額及方式、探視權均已變動，自應以嗣後達成之系
      爭協議書為準，亦即原告依系爭執行名義原應按月給付12
      ,000元扶養費之義務，業經協議由系爭協議書約定內容取
      代，自108年5月起原告應按月於每月15日前給付扶養費5,
      000元，倘原告遲延履行，視為其後期間扶養費全部到期
      ，被告得起訴請求全部給付，兩造願遵守系爭協議書關於
      張○凱之監護權、扶養費及探視權之約款，即便任一方違
      約造成系爭協議書失效，被告亦不得依系爭執行名義向原
      告請求任何權利。又查，原告自簽訂系爭協議書以來，均
      按月於每月15日前給付扶養費，僅今年2月因農曆春節延
      至上班日給付，業經本院核對原告提出之存摺內頁影本無
      誤，被告以原告至少3次未於每月5日前匯款，顯係對於系
      爭協議書內容有所誤解，再者，即便原告遲延給付扶養費
      ，其法律效果亦僅係原告喪失期限利益，各期扶養費視為
      全部到期而已。兩造既未約定違反系爭協議書之效果係回
      歸適用系爭執行名義，則原告主張系爭執行名義成立後，
      被告另訂協議同意放棄依系爭執行名義向原告請求扶養費
      之權利，被告不得再執系爭執行名義對原告為強制執行，
      並訴請撤銷本院110年度司執字第14076號給付扶養費強制
      執行事件之強制執行程序，自屬有據。
（四）從而，原告依強制執行法第14條第1項規定，請求判決本
      院110年度司執字第14076號給付扶養費強制執行事件之強
      制執行程序應予撤銷，被告不得執臺灣桃園地方法院107
      年度家親聲字第217號民事裁定暨確定證明書對原告為強
      制執行，為有理由，應予准許。
四、本件事證已臻明確，兩造其餘攻擊防禦方法及舉證，核於判
    決之基礎及結果無影響，無庸一一論列，附此敘明。　
五、依民事訴訟法第78條，判決如主文。　　
中　　華　　民　　國　　110 　年　　10 　 月　　21　　日
               民事第二庭     法  官  傅伊君
以上正本係照原本作成。　　　　　　　 
如不服本判決，應於送達後20日內，向本院提出上訴狀（須按對
造人數提出繕本）及表明上訴理由，並依上訴利益繳交第二審裁
判費。如委任律師提起上訴者，應一併繳納上訴審裁判費。　
中　　華　　民　　國　　110 　年　　10　　月　　22　　日
                              書記官  李勻淨